【裁判字號】    98,上訴,32
【裁判日期】    980430
【裁判案由】    毒品危害防制條例
【裁判全文】
臺灣高等法院刑事判決                  98年度上訴字第32號
上  訴  人
即  被  告  甲○○
                      4樓
                    （現另案在臺灣臺北監獄執行）
指定辯護人  楊敏宏律師
上列上訴人因違反毒品危害防制條例案件，不服台灣板橋地方法
院九十七年度訴字第三四一號，中華民國九十七年十月九日第一
審判決（起訴案號：台灣板橋地方法院檢察署九十七年度偵緝字
第四號），提起上訴，本院判決如下：
    主  文
原判決撤銷。
甲○○販賣第二級毒品，未遂，處有期徒刑肆年。扣案之第二級
毒品甲基安非他命拾玖包（合計驗餘淨重拾伍點零陸公克）中之
驗餘毛重捌點肆陸伍公克，沒收銷燬；行動電話壹支（含門號0
000000000號ＳＩＭ卡壹枚）沒收；未扣案之三星廠牌
行動電話壹支（含門號0000000000號ＳＩＭ卡壹枚）
沒收，如不能沒收時，追徵其價額。
    事  實
一、甲○○於民國九十六年八月二十八日，因侵占、偽造文書案
    件，經台灣台北地方法院分別判處有期徒刑七月、有期徒刑
    四月，減為有期徒刑三月又十五日、有期徒刑二月，應執行
    有期徒刑五月，九十六年十月一日確定，於九十七年五月二
    十二日易科罰金執行完畢出監；於九十七年三月三十一日，
    因違反毒品危害防制條例案件，經台灣台北地方法院判處有
    期徒刑四月，九十七年五月十五日確定，於九十七年十月三
    十一日，因違反毒品危害防制條例案件，經台灣桃園地方法
    院判處有期徒刑五月，九十七年十一月二十四日確定，並於
    九十七年十二月二十三日入監接續執行，指揮書執行完畢日
    期為九十八年五月二十二日，現在執行中（於本案不構成累
    犯）。
二、甲○○明知甲基安非他命係屬毒品危害防制條例第二條第二
    項第二款規定之第二級毒品，不得施用、持有及販賣，竟自
    九十五年七月間起，開始施用第二級毒品甲基安非他命，約
    一、二天施用一次，每次施用約零點一公克（所涉施用第二
    級毒品犯行，業經觀察勒戒，及判處如事實欄一之罪刑），
    為滿足其已染上之毒癮，於九十六年二月三日凌晨，在台北
    縣三重市重新橋頭，向一名綽號「小賴」之成年男子，以新
    台幣（下同）三萬五千元，購買甲基安非他命（毛重二十公
    克），以供已施用；嗣於九十六年二月十二日下午二時三十
    分許，台北縣政府警察局土城分局員警，持原審法院核發之
    搜索票，至台北縣樹林市○○街七十巷六弄十七號二樓戊○○居所搜索，現場查扣甲基安非他命吸食器二組、分裝勺四
    支，分裝袋四包、行動電話機一具（含000000000
    0行動電話門號卡一張）、現金二千七百元、電話聯繫表一
    張、簿冊四本等物，涉嫌施用第二級毒品（所涉施用毒品罪
    嫌，前經原審以九十六年度訴字第一一九四號判決判處應執
    行有期徒刑十月確定），戊○○主動向警方供出所施用之甲
    基安非他命來源，並於當日下午三時四十七分許，持用00
    00000000行動電話門號，撥打甲○○所申辦使用之
    0000000000行動電話門號，與甲○○聯絡，向甲○○洽談以二萬元之價格，購買毛重八點五公克之甲基安非
    他命，甲○○意圖營利，基於販賣甲基安非他命之犯意，答
    允戊○○，及相約在台北縣三重市某處碰面交易，於當日下
    午五時二十三分許，甲○○持用其所申辦使用之00000
    00000行動電話，撥打0000000000行動電話
    門號，與戊○○聯絡，告知交易地點改在台北縣新莊市○○
    路輔仁大學大門附近屈臣氏店門口交易；該日下午七時二十
    五分許，甲○○騎乘機車後載不知情之女友丙○○出現在台
    北縣新莊市○○路與福營路口之輔仁大學大門附近屈臣氏前
    ，將機車停妥後，即走近站在屈臣氏店門口等候之戊○○，
    現場埋伏之土城分局員警經戊○○示意，即上前圍捕甲○○
    ，在其穿著之外套左邊口袋起出甲基安非他命八包、在其外
    套暗袋起出包甲基安非他命十一包（十九包總毛重十九點五
    一公克，合計淨重十五點一四公克，取零點零八公克鑑定用
    罄，驗餘合計淨重十五點零六公克），及扣得甲○○所有、
    供其與戊○○聯繫販毒事宜所用之行動電話一支（含門號0
    000000000號門號卡一張），因而販賣未得逞。
三、案經台北縣政府警察局土城分局報請台灣板橋地方法院檢察
    署檢察官偵查起訴。
    理  由
壹、證據能力部分：
一、辯護人辯護意旨以本件上訴人即被告甲○○係遭證人戊○○
    及警察陷害教唆，被告於受證人戊○○、警察誘引捕獲前，
    從未有任何販賣甲基安非他命之營利意圖及行為，被告販賣
    甲基安非他命之犯意，純係受警察實施陷害教唆所致，故本
    件員警實施之調查程序違背憲法第八條、司法院釋字第三八
    四號、第五八二號、刑事訴訟法第一百五十八條之四之規定
    ，卷內之各項證據，均無證據能力云云。經查，「陷害教唆
    」係指行為人原不具犯罪之故意，純因他人之設計教唆，始
    萌生犯意，進而實施犯罪構成要件之行為者而言。其如由司
    法警察主導進行，因係司法警察以引誘或教唆犯罪之不正當
    手段，使原無犯罪故意之人因此萌生犯意而實施犯罪，再進
    而蒐集其犯罪之證據或予以逮捕偵辦；縱其目的係在於查緝
    犯罪，然其手段如顯然違反人權之保障，且逾越偵查犯罪之
    必要程度，則所取得之證據資料，是否具證據能力，即應詳
    加研求（最高法院九十五年度台上字第七一三九號判決要旨
    參照）。若認定警方以陷害教唆之方式取得證據，該證據是
    否有證據能力，仍應依法斟酌之，亦即可參酌刑事訴訟法第
    一百五十八條之四：「除法律另有規定外，實施刑事訴訟程
    序之公務員因違背法定程序取得之證據，其有無證據能力之
    認定，應審酌人權保障及公共利益之均衡維護」之意旨，為
    求得人權保障及公共利益之均衡維護，於實施刑事訴訟程序
    之公務員因違背法定程序取得證據之情形，俾因個案之型態
    、情節、方法均有所差異，於個案權衡時，法院允宜斟酌：
    違背法定程序之情節，違背法定程序時之主觀意圖，侵害犯
    罪嫌疑人或被告權益之種類及輕重，犯罪所生之危險或實害
    ，禁止使用證據對於預防將來違法取得證據之效果，偵審人
    員如依法定程序有無發現該證據之必然性，證據取得之違法
    對被告訴訟上防禦不利益之程度等各種情形，以為認定證據
    能力有無之標準，俾能兼顧理論與實際，而因應需要（最高
    法院九十五年度臺上字第七一六二號判決要旨參照）。另按
    刑事偵查技術上所謂之「釣魚偵查」，係指對於原已犯罪或
    具有犯罪故意之人，以設計引誘之方式，使其暴露犯罪事證
    ，而加以逮捕或偵辦而言，此純屬偵查犯罪技巧之範疇，並
    未違反憲法對於基本人權之保障，且於公共利益之維護有其
    必要性存在，故依「釣魚」方式所蒐集之證據資料，原則上
    非無證據能力（最高法院九十三年度台上字第一九三九號判
    決要旨參照）。證人戊○○於九十六年二月十二日下午二時
    三十分許，在台北縣樹林市○○街七十巷六弄十七號二樓居
    所，為前往搜索之台北縣政府警察局土城分局員警查獲甲基
    安非他命吸食器二組、分裝勺四支，分裝袋四包、行動電話
    機一具（含0000000000行動電話門號卡一張）、
    現金二千七百元、電話聯繫表一張、簿冊四本等物，涉嫌施
    用第二級毒品（所涉施用毒品罪嫌，前經原審以九十六年度
    訴字第一一九四號判決判處應執行有期徒刑十月確定），證
    人戊○○主動向警員供出施用之甲基安非他命來源，並持用
    0000000000行動電話門號，撥打被告持用之00
    00000000行動電話門號，與被告聯絡，洽談購買甲
    基安非他命之事實，已據證人戊○○、證人賴政村（即本案
    承辦員警）陳明在卷（九十六年十月十六日偵查筆錄，九十
    六年度偵續字第三○○號卷第五十八頁、第五十九頁，九十
    七年九月十八日原審審判筆錄，原審卷第一○七頁，戊○○
    ；九十六年七月二十七日、九十六年十一月二日偵查筆錄，
    同前偵續卷第二十一頁、第二十二頁、第六十五頁、第六十
    六頁，賴政村），是本件警方係根據戊○○於另案因施用毒
    品被查獲，經詢問施用之毒品來源時，戊○○主動稱係向被
    告購買，警方始要求其配合查案，參以被告於警詢時供稱：
    「…我販賣安非他命給『小惠』共約七、八次左右。我們都
    是先以電話聯絡談好毒品數量、金額後，我再送…給她…」
    （九十六年二月十三日警詢筆錄，九十六年度偵字第四五一
    六號卷第八頁），及證人戊○○僅於當日下午三時四十七分
    許，撥打電話與被告聯絡，被告即應允將其以三萬五千元購
    得之毛重二十公克之甲基安非他命，以毛重八點五公克二萬
    元之價錢賣予戊○○，並備妥甲基安非他命前往約定之地點
    準備交付，此已據被告供明在卷（九十六年二月十三日警詢
    筆錄，九十六年度偵字第四五一六號卷第八頁；九十六年十
    二月十日偵查筆錄，九十六年度偵續字第三○○號卷第二十
    一頁），堪信被告販賣第二級毒品甲基安非他命之犯意，並
    非員警或證人戊○○施以引誘致被告始生犯意，而係彰顯被
    告此次之販賣第二級毒品犯行，是警察僅係利用機會加以誘
    捕被告，屬合法之「誘捕偵查」，非「陷害教唆」，固警方
    因而查獲被告販賣甲基安非他命，並無違法之處。
二、關於搜索扣押之證物部分：
  (一)按檢察官、檢察事務官、司法警察官或司法警察逮捕被告、
    犯罪嫌疑人或執行拘提、羈押時，雖無搜索票，得逕行搜索
    其身體、隨身攜帶之物件、所使用之交通工具及其立即可觸
    及之處所，刑事訴訟法第一百三十條定有明文，此即附帶搜
    索。經查，本件被告販賣甲基安非他命之查獲經過，係證人
    戊○○因涉嫌施用甲基安非他命為台北縣政府警察局土城分
    局員警查獲後，為配合警方調查而以電話與被告相約台北縣
    新莊市○○路與福營路口之輔仁大學大門附近屈臣氏店門口
    碰面（原約定在台北縣三重市某處交易，嗣被告撥打電話通
    知戊○○更改交易地點），此經證人戊○○證述在卷，故於
    現場埋伏之警方，見被告與證人戊○○碰面後欲進行交易，
    及經證人戊○○示意，即上前逮捕被告，在被告穿著之外套
    左邊口袋起出甲基非他命八包、在其外套暗袋起出包甲基安
    非他命十一包（十九包總毛重十九點五一公克，合計淨重十
    五點一四公克，取零點零八公克鑑定用罄，驗餘合計淨重十
    五點零六公克），及扣得被告與戊○○聯繫毒品交易事宜所
    用之行動電話一支（含門號0000000000號門號卡
    一張），亦經證人賴政村證述甚詳，足認員警於上揭時、地
    ，因見被告正欲與證人戊○○進行買賣第二級毒品交易，為
    現行犯，其等依刑事訴訟法第八十八條第一項，當場逮捕被
    告，並查扣所發現之甲基安非他命十九包、行動電話一支（
    含門號0000000000號門號卡一張），是土城分局
    員警搜索、扣押程序洵無違法之處，則土城分局員警當時發
    動搜索後所扣得之物，均具證據能力無疑，至員警對被告搜
    索後所製作之搜索扣押筆錄、扣押物品目錄表、扣押物品收
    據，係依刑事訴訟法第四十二條，於職務上製作之紀錄文書
    ，復無證據可認有何顯不可信之情況，或經變造、偽造，依
    刑事訴訟法第一百五十九條之四第一款規定，自有證據能力
    。
  (二)台北縣政府警察局土城分局接獲檢舉於九十六年二月十二日
    下午二時三十分許（搜索扣押筆錄記載時間，誤載為九十六
    年二月十二日下午四時三十分，詳後述之理由欄貳、二、(三)
    ），前往台北縣樹林市○○街七十巷六弄十七號搜索，係持
    原審法院核發之搜索票，出示予戊○○，告知相關權利後進
    屋搜索之事實，已據戊○○供述在卷，並有原審法院搜索票
    、台北縣政府警察局土城分局搜索扣押筆錄、扣押物品目錄
    表、扣押物品收據在卷可稽（九十六年度偵字第四五一六號
    卷第二十八頁至第三十三頁）。經核上開搜索票之受搜索人
    為戊○○，搜索範圍欄係記載：「處所：台北縣樹林市○○
    街七十巷六弄十七號；身體：被搜索人戊○○；物件：被搜
    索人使用之交通工具，限定搜索時間：「九十六年二月十一
    日下午五時至同年月十三日晚間十時止」，是知警員持原審
    法院核發之搜索票，於限定搜索期限，前往搜索票記載之搜
    索處所、身體或物件欄記載之場所搜索，搜索之執行洵無違
    法之處，從而執行搜索後係依刑事訴訟法第四十二條，所製
    作之搜索扣押筆錄、扣押物品目錄表、扣押物品收據，均係
    員警於職務上製作之紀錄文書，復無證據可認有何顯不可信
    之情況，或經變造、偽造，依刑事訴訟法第一百五十九條之
    四第一款規定，自有證據能力。
三、被告警詢、偵查自白之證據能力：
  (一)按被告之自白，非出於強暴、脅迫、利誘、詐欺、疲勞訊問
    、違法羈押或其他不正之方法，且與事實相符者，得為證據
    ，刑事訴訟法第一百五十六條第一項定有明文。
  (二)被告辯稱：「…警察要我配合承認販賣…我女友在旁邊，我
    不想女友惹上這些是非，警察要我承認，她就可以離開，所
    以我才承認販賣…」（九十八年一月二十日本院準備程序筆
    錄第三頁）、「檢察官訊問時，要我承認，就可以交保二萬
    元，我不想被羈押，我就承認」（九十八年四月九日本院審
    判筆錄第八頁）等語，爭執其警詢、偵查自白之證據能力。
    經查：
    (1)被告於九十六年二月十三日偵查時供稱：「…（警詢所述
      是否實在？）實在」（九十六年二月十三日偵查筆錄，九
      十六年度偵字第四五一六號卷第五十二頁），嗣於九十六
      年十二月十日偵查時同係供稱：「（為何警詢時承認賣毒
      ？）…筆錄是我說的沒錯，也是我自己簽的，警察沒有刑
      求我，筆錄是真實的…」（九十六年十二月十日偵查筆錄
      ，九十六年度偵續字第三○○號卷第二十一頁），觀諸被
      告於該二次偵查供述之內容，於九十六年二月十三日偵查
      中否認有販賣甲基安非命予戊○○，供攜至其被逮捕地點
      之甲基安非他命十九包，均是要交給戊○○（九十六年度
      偵字第四五一六號卷第五十二頁、第五十三頁），與九十
      六年十二月十日偵查時，於檢察官提示並告知戊○○有關
      向被告購買甲基安非他命之證詞前，被告原否認販賣甲基
      安非他命予戊○○，供稱攜至其遭逮捕地點之甲基安非他
      命十九包，係因其即將入勒戒所施以觀察勒戒（九十六年
      度偵續字第三○○號卷第二十頁），要送給戊○○，均未
      提及其女友丙○○與其同時被帶回土城分局調查製作筆錄
      ，其為使丙○○離開，始配合警察供承販賣甲基安非他命
      之情；而且，被告遭警逮捕當時，丙○○僅係搭乘被告駕
      駛之機車一併前往查獲現場，扣案毒品係從被告手上或身
      上查獲，丙○○身上並未起出違禁物，戊○○亦未指述丙○○牽涉販毒，於無任何跡證顯示丙○○涉案之情況下，
      被告為何擔心丙○○不能獲釋？況且，販賣毒品係屬重罪
      ，被告係具備通常智識程度之成年男子，豈有可能為讓女
      友丙○○回去，即甘願違背自由意思而承認販毒？證人即
      製作被告警詢筆錄之土城分局員警乙○○、丁○○均證稱
      ：「（為何沒有移送丙○○？）我們查獲時，她的身上沒
      有任何毒品…（被告表示，以移送丙○○共犯為理由，逼
      被告承認，有何意見？）沒有逼他，我們沒有與他談條件
      ，因為丙○○身上沒有查獲毒品，所以沒有移送…」（九
      十八年四月九日本院審判筆錄第六頁、第七頁，乙○○）
      、「（被告表示，以移送丙○○共犯為理由，逼被告承認
      ，有何意見？）沒有。如果有交換條件，就不用將袁女帶
      回偵查隊，也不需要對她採尿…」（九十八年四月九日本
      院審判筆錄第七頁，丁○○），被告前揭說是否真實，實
      令人存疑，此外，查無任何積極證據足資證明被告於警詢
      供述，有遭警施加強暴、脅迫、利誘、詐欺、疲勞訊問、
      違法羈押或其他不正之方法，是被告警詢自白係出於任意
      性乙節，至堪認定。
    (2)刑事訴訟之目的固重在發見實體真實，其手段則應合法正
      當，以保障人權。依刑事訴訟法第二百二十九條至第二百
      三十一條之規定，司法警察（官）固有調查犯罪嫌疑人犯
      罪情形、蒐集證據之職權，而得詢問犯罪嫌疑人，惟依同
      法第一百條之二準用同法第一百條之一第一項之規定，司
      法警察（官）詢問犯罪嫌疑人，除有急迫情況且經記明筆
      錄者外，應全程連續錄音；必要時，並應全程連續錄影；
      考其立法目的，在於建立詢問筆錄之公信力，並擔保詢問
      程序之合法正當；亦即在於擔保犯罪嫌疑人對於詢問之陳
      述係出於自由意思及筆錄所載內容與其陳述相符；故司法
      警察（官）詢問犯罪嫌疑人如違背上開規定，其所取得之
      供述筆錄，究竟有無證據能力，原應審酌司法警察（官）
      違背該法定程序之主觀意圖、客觀情節、侵害犯罪嫌疑人
      權益之輕重、對犯罪嫌疑人在訴訟上防禦不利益之程度，
      以及該犯罪所生之危害，暨禁止使用該證據對於抑制違法
      蒐證之效果，及司法警察（官）如依法定程序有無發現該
      證據之必然性等情形，本於人權保障與社會安全之均衡維
      護精神，依比例原則，具體認定之（最高法院九十五年度
      台上字第四○七三號判決意旨參照）。查卷附被告之警詢
      錄音帶，經原審勘驗結果：「依錄音內容顯示，警詢過程
      係採一問一答方式進行。詢問人於開始詢問之前，有向被
      詢問人告知權利，並徵得被詢問人同意進行夜間詢問。實
      際問答內容，經核與九十六年度偵字第四五一六號卷第六
      頁至第十頁所附警詢筆錄之記載要旨相符。惟受詢問人於
      回答問題時，語氣略顯生硬，重要問題之回答，其用字遣
      詞與筆錄所載幾乎完全相同，似係朗讀文字所為，未聽聞
      有明顯打字聲」，有原審九十七年六月十七日勘驗筆錄可
      稽（原審卷第六十一頁），惟證人即當時詢問被告之警員
      丁○○到庭證稱：警詢筆錄是依被告當時陳述所製作，我
      們在製作筆錄之前有先跟被告瞭解一下案情，依被告初步
      回答，先打在電腦螢幕上，然後正式詢問（指錄音）時，
      再由被告按照他自己的自由意思陳述等語（原審卷第六十
      五頁），足認本件警員於錄音之前，已有就犯罪事實詢問
      被告，並未全程錄音、錄影，且無急迫情況，其警詢過程
      洵有瑕疵。惟依上揭說明，非謂被告於警詢時之供述一概
      無證據能力，而應審酌具體情形，本於人權保障與社會安
      全之均衡維護精神，依比例原則具體認定。鑑於本件被告
      之警詢自白係出於任意性，業如前述，且查與事實相符（
      詳下述），警員當時未全程連續錄音、錄影，顯係出於節
      省錄音時間之考量，固然不當，惟其違法情節尚非甚重，
      對於被告權益、訴訟上防禦權亦無重大明顯之危害，兼酌
      本案係屬販毒重罪，危害社會甚鉅，經權衡之後，認被告
      警詢自白仍有證據能力。
    (3)至於九十六年十二月十日偵查筆錄，有關被告販賣甲基安
      非他命予戊○○之供述，被告雖於本院九十八年四月九日
      審理時稱「檢察官訊問時，要我承認，就可以交保二萬元
      ，我不想被羈押，我就承認」（九十八年四月九日本院審
      判筆錄第八頁）等語，惟其於九十七年五月十六日、九十
      七年九月十八日原審審理及九十八年一月二十日本院準備
      程序時，均未提及有關檢察官以二萬元交保為條件，要被
      告認罪之情形，而係稱：「…我當時是被通緝到案，我怕
      檢察官收押，我才這樣說…」（原審卷第四十七頁）、「
      檢察官一直問我是否販賣毒品給戊○○，我不知道這該怎
      麼解釋，所以我才會承認」（原審卷第一一五頁），甚至
      於九十八年四月九日本院審理時，一開始訊問被告「對於
      起訴書、原審判決書所引用之證據證據能力有何意見？」
      ，被告係回答：「警察有去我家搜索，沒有搜到任何東西
      ，警察要我承認販賣，檢察官沒有對我以強暴、脅迫、利
      誘或其他不正當方式非法逼供。」（九十八年四月九日本
      院審判筆錄第二頁），而販賣第二級毒品，為法定本刑七
      年以上有期徒刑或無期徒刑之重罪，被告之前於警詢、偵
      訊時，已經告知其涉案之犯罪事實及所觸犯之罪名，對此
      應已知悉，衡諸常情，鮮少會為求暫時交保，坦認犯行，
      致陷自己日後遭判處重刑，甚而須入監服至少七年以上之
      刑期，顯然被告有關偵訊時，係因檢察官同意以二萬元交
      保，始為承認販賣甲基安非他命予戊○○之詞，並非真實
      ，此外，查無任何積極證據足資證明被告於偵查供述，有
      遭檢察官施加強暴、脅迫、利誘、詐欺、疲勞訊問、違法
      羈押或其他不正之方法，是被告偵查中自白係出於任意性
      乙節，堪以認定。
四、證人戊○○警詢、偵查供述及證人賴政村偵查供述之證據能
    力：
  (一)按被告以外之人於檢察事務官、司法警察官或司法警察調查
    所為之陳述，與審判中不符時，其先前之陳述具有較可信之
    特別情況，且為證明犯罪事實存否所必要者，得為證據，刑
    事訴訟法第一百五十九條之二定有明文。證人戊○○於九十
    六年二月十三日警詢時供稱：「…我主動配合警方提毒品來
    源…以行動電話0000000000，打甲○○所有之行
    動電話0000000000，欲購買安非他（命甲基安非
    他命）<4/1> 八點五公克，雙方約在新莊市○○路與福營路
    口交易…八點五公克安非他命二萬元…」（九十六年度偵字
    第四五一六號卷第二十四頁、第二十五頁），嗣於原審審理
    時改稱：「…我被警察查獲後並沒有跟被告聯絡約被告出來
    …（既然沒有，為何被告當天會被警察查獲？）當天是我們
    一起去跟別人拿毒品被警察查獲……當時好像是警察把我手
    機拿去看，然後警察就直接撥打，然後拿給我講，我當時跟
    被告約要拿安非他命，本來是要合資購買，但還沒有合資就
    被抓了…我跟被告說我有幾千元，我忘記我說我要出幾千，
    被告說要出多少錢我也忘記了，我說我要出五千元，被告說
    要跟他朋友拿安非他命，然後拿回來分…（被告去跟他朋友
    拿安非他命後，如何拿毒品給你？）我跟被告約在新莊那邊
    ，當時被告已經拿到毒品…」（九十七年九月十八日原審審
    判筆錄，原審卷第一○二頁至第一○五頁），警詢供述與審
    判供述不符。本院審酌證人戊○○於九十六年十月十六日偵
    查時證稱：「…當天下午二時三十分許，前往我住處…搜索
    ，警方要我配合供出上游，我…以電話聯繫王（被告）…打
    電話時警方在旁監看，談話內容警方聽的到…約於輔仁大學
    見面，依警方要求向王提出買毒品（安非他命…約二萬元）
    ，王允諾我要買的毒品將會帶到場。之後我們於輔大附近屈
    臣氏交貨，王即遭逮捕」（九十六年十月十六日偵查筆錄，
    九十六年度偵續字第三○○號卷第五十八頁）之內容，與警
    詢相符，且證人戊○○於九十七年九月十八日同審判期日表
    示九十六年十月十六日證述之內容實在（原審卷一○八頁）
    ，證人戊○○亦未表示警詢有被以強暴、脅迫或其他不正之
    方法非法詢問，由於其於警詢之證述距案發日較近，當時記
    憶自較深刻，可立即反應所知，不致因時隔日久而遺忘案情
    ；且較無來自被告同庭在場之壓力而出於虛偽不實之指證，
    或事後串謀而故為迴護被告之機會。揆諸上開說明，證人戊○○於警詢中所為之陳述，客觀上應具有較可信之特別情況
    ，且其係陳述向被告購買毒品之親身經歷事實，亦為證明被
    告所涉販賣第二級毒品之犯罪事實存否所必要者，依上揭規
    定，其於警詢之證言自有證據能力；並經本院於審判期日依
    法進行證據之調查、辯論，當事人於訴訟上程序權利，已受
    保障。
  (二)證人戊○○、賴政村於偵查中向檢察官所為之陳述，屬被告
    以外之人於審判外所為之陳述，為傳聞證據，惟現階段刑事
    訴訟法規定檢察官代表國家偵查犯罪、實施公訴，依法其有
    訊問被告、證人及鑑定人之權，證人、鑑定人且須具結，而
    實務運作時，檢察官偵查中向被告以外之人所取得之陳述，
    原則上均能遵守法律規定，不致違法取供，是以，刑事訴訟
    法於九十二年二月六日修正時，即為兼顧理論與實務，以該
    法第一百五十九條之一第二項規定，除顯有不可信之情況者
    外，得為證據。查上開證人戊○○、賴政村於偵查中經具結
    後向檢察官所為之陳述，既非檢察官非法取供而得，且其等
    當時所為陳述，尚無顯不可信之情況，並經本院於審判期日
    依法進行證據之調查、辯論，當事人於訴訟上程序權利，已
    受保障，證人戊○○、賴政村於偵查中所為之證述，得作為
    證據。
五、0000000000、0000000000行動電話門
    號通聯紀錄之證據能力：
    本案偵查卷附之0000000000行動電話門號通聯紀
    錄，係本案偵查時承辦之台灣板橋地方法院檢察署檢察官以
    網路資料查詢單向中華電信請求檢送0000000000
    行動電話門號九十六年二月十二日零時至二十四時之雙向通
    聯紀錄，0000000000係承辦之台灣板橋地方法院
    檢察署檢察官發函向威寶電信股份有限公司調取，有卷附之
    雙向通聯紀錄、台灣板橋地方法院檢察署九十六年七月十七
    日板檢榮正永九十六偵續三○○字第六五一○二號函、威寶
    公司函送之雙向通聯紀錄（九十六年度偵續字第三○○號卷
    第二十六頁至第三十六頁、第三十七頁至第四十頁），而前
    揭通聯紀錄，均屬電話發（受）話時，電話公司之機房電腦
    利用磁片紀錄，固定時間將磁片之紀錄利用電腦列印，亦即
    係機械性列印之紀錄，為中華電信、威寶電信所屬機械記錄
    之業務文書，且依偵查機關之請求而交付，並非偵查機關無
    中生有所偽造、變造，且無證據證明顯有不可信之情況，核
    屬刑事訴訟法第一百五十九條之四第二款規定之文書，與本
    案待證事實具有關聯性，有證據能力，本院自得採為證據。
六、按「被告以外之人於審判外之言詞或書面陳述，除法律有規
    定者外，不得作為證據」，刑事訴訟法第一百五十九條第一
    項固定有明文，然「鑑定之經過及其結果，應命鑑定人以言
    詞或『書面』報告」，同法第二百零六條第一項亦規定甚明
    ，是鑑定人以書面為鑑定報告提出於法院，依刑事訴訟法第
    一百五十九條第一項立法理由及同法第二百零六條第一項規
    定，即具有證據能力。又法院或檢察官得囑託醫院、學校或
    其他相當之機關、團體為鑑定，或審查他人之鑑定，並準用
    第二百零三條至第二百零六條之一之規定，刑事訴訟法第二
    百零八條第一項亦定有明文。依此，檢察官對於偵查中之案
    件，認須實施鑑定者，固應就具體個案，選任鑑定人或囑託
    鑑定機關（團體）為之；但對於司法警察機關調查中之案件
    ，或有量大或急迫之情形，為因應實務之現實需求，如檢察
    官針對該類案件之性質（例如：查扣之毒品必須檢驗其成份
    、對施用毒品之犯罪嫌疑人必須檢驗其體內有無毒品代謝反
    應、對於查扣之槍砲彈藥必須檢驗有無殺傷力、對違反野生
    動物保育法案件必須鑑定是否屬於保育類動物案件等），認
    為當然有鑑定之必要者，經參看法務部九十二年五月二十日
    法檢字第○九二○八○二○三號函送之法務部「因應刑事訴
    訟法修正工作小組」研討之刑事訴訟法修正相關議題第二十
    一則之共識結論，以及本院於九十二年八月一日舉行之刑事
    訴訟法新制法律問題研討會第三則法律問題研討結果之多數
    說（載於司法院九十二年八月印行「刑事訴訟法新制法律問
    題彙編」第十五頁至第十八頁），基於檢察一體原則，得由
    該管檢察長對於轄區內之案件，以事前概括選任鑑定人或囑
    託鑑定機關（團體）之方式，俾便轄區內之司法警察官、司
    法警察對於調查中之此類案件，得即時送請事前已選任之鑑
    定人或囑託之鑑定機關（團體）實施鑑定，該鑑定人或鑑定
    機關（團體）亦應視同受承辦檢察官所選任或囑託而執行鑑
    定業務，其等出具之書面鑑定報告應屬刑事訴訟法第二百零
    六條所定之傳聞例外，當具有證據能力。從而，本件扣案之
    第二級毒品甲基安非他命，經由查獲之台北縣政府警察局土
    城分局依先前轄區檢察署檢察長事前概括選任毒品鑑定機關
    即內政部警政署刑事警察局實施鑑定，而經內政部警政署刑
    事警察局出具九十六年三月二十二日刑鑑字第○九六○○三
    ○六三五鑑定書（九十六年度偵字第四五一六號卷第六十二
    頁），自應認具有證據能力而得為本件之證據。
貳、實體部分：
一、訊據被告否認有販賣第二級毒品犯行，辯稱：「…我…與戊○○一起購買毒品（甲基安非他命）吸食。那天我事後才知
    道他（她，戊○○）被警方緝獲時，警方幫他（她）打電話
    ，由他（她）跟我說約我出去，他（她）問我毒品還在不在
    ，還問我人在哪裡，我說我人在桃園路上，我說我要送我女
    友回桃園，他（她）問我走哪裡，我說我走省道。他（她）
    就跟我約在省道旁邊，就是輔大旁邊…」（九十八年一月二
    十日本院準備程序筆錄第二頁）、「…那是我戊○○一起購
    買，我們是前一天（九十六年二月十一日）購買的…我們一
    起合買回來，那麼晚她要回去怕路上碰到臨檢，所以放在我
    那邊。我買到之後就拿回到我家…我們是前一天凌晨十二點
    左右購買的…」（九十八年四月九日本院審判筆錄第四頁）
    等語。
二、經查：
  (一)台北縣政府警察局土城分局員警於九十六年二月十二日下午
    二時三分許，持原審法院核發之搜索票，至台北縣樹林市○○街七十巷六弄十七號二樓戊○○居所搜索，現場查扣甲基
    安非他命吸食器二組、分裝勺四支，分裝袋四包、行動電話
    機一具（含0000000000行動電話門號卡一張）、
    現金二千七百元、電話聯繫表一張、簿冊四本等物，涉嫌施
    用第二級毒品，戊○○則於該日下午三時四十六分許，持用
    0000000000行動電話門號，撥打被告所申辦使用
    之0000000000行動電話門號，與被告聯絡，同日
    下午五時二十三分許，被告持用另一支申辦使用之0000
    000000行動電話門號，撥打0000000000行
    動電話門號，與戊○○聯絡後，當日晚上七時二十五分許，
    被告騎駛機車後載女友丙○○出現在台北縣新莊市○○路與
    福營路口之輔仁大學大門附近屈臣氏前，被告將機車停妥後
    ，走近站在屈臣氏前等候之戊○○，現場埋伏之土城分局員
    警經戊○○示意，上前圍捕被告，在被告穿著之外套左邊口
    袋起出甲基非他命八包、在其外套暗袋起出包甲基安非他命
    十一包及查扣行動電話一支（含門號0000000000
    號門號卡一張）等事實，已據被告、證人戊○○、證人賴政
    村供述甚詳，並有自願受搜索同意書、台北縣政府警察局土
    城分局搜索扣押證明筆錄、扣押物品目錄表、扣押物品收據
    、查扣物品照片、原審法院核發之搜索票（九十六年度偵字
    第四五一六號卷第十五頁至第二十二頁、二十八頁至第三十
    三頁）、0000000000、0000000000行
    動電話門號雙向通聯紀錄（九十六年度偵續字第三○○號卷
    第三十頁、第三十一頁、第四十頁）在卷可稽。而前揭自被
    告身上查扣之甲基安非他命十九包，送內政部警政署刑事警
    察局鑑定，驗前毛重十九點五一公克，隨機抽取淨重零點零
    八公克鑑定，檢出甲基安非他命成分，純度百分之九十八點
    二，有內政部警政署刑事警察局九十六年三月二十二日刑鑑
    字第○九六○○三○六三五號鑑定書（九十六年度偵字第四
    五一六號卷第六十二頁）可憑；被告亦供稱：「（警方所查
    獲之毒品安非他命<甲基安非他命>係於何時？何地何人所購
    買？價格為何？數量為何？）九十六年二月三日在台北縣三
    重市重新橋頭，向一名綽號『小賴』的男子，以…三萬五千
    元代價，購買約二十公克…（你聲稱向『小賴』購買約二十
    公克的安非他命<甲基安非他命>，為何警方查獲你時，剩下
    十九公克？）我施用掉…我約一、二天施用一次，每次用約
    零點一公克…」（九十六年二月十三日警詢筆錄，同前偵查
    卷第八頁、第九頁），本院審酌甲基安非他命毛重二十公克
    ，數量尚非甚多，依被告所稱施用甲基安非他命之頻率，縱
    係被告一人出資買入，買入時非無可能僅準備供已施用，況
    被告於九十六年二月三日凌晨購入毛重二十公克之甲基安非
    他命，至同年月十二日晚間七時二十五分許，經戊○○電話
    聯絡攜至現場準備交易而被逮捕止，查扣之該次向「小賴」
    購買之甲基安非他命剩餘毛重十九點五一公克，依此購入時
    間已經過九日，所減少之重量，與所述施用之情形相符，足
    見被告購入後至查獲止，所減少之重量，均係供已施用，此
    外亦查無證據顯示被告於購買甲基安非他命時，已經預計戊○○必定會向其購買，堪認被告當初向「小賴」購入係準備
    自行施用。
  (二)被告因綽號「小惠」（即戊○○）撥打行動電話與其聯絡，
    洽妥以二萬元購買毛重八點五公克之甲基安非他命，遂攜甲
    基安非他命前往查獲現場交易之事實，已據被告於九十六年
    二月十三日警詢（九十六年度偵字第四五一六號卷第八頁）
    、九十六年十二月十日偵查（九十七年度偵緝字第四號卷第
    二十一頁）供承在卷，且據證人戊○○於警詢、偵查證述：
    「…我主動配合警方提供毒品來源，我以行動電話0000
    000000，打甲○○所有之行動電話00000000
    00，欲購買安非他命（甲基安非他命）<4/1>八點五公克
    ，雙方約在新莊市○○路與福營路口交易…八點五公克安非
    他命二萬元…」（九十六年度偵字第四五一六號卷第二十四
    頁、第二十五頁）、「…當天下午二時三十分許，前往我住
    處…搜索，警方要我配合供出上游，我…以電話聯繫王（被
    告）…打電話時警方在旁監看，談話內容警方聽的到…約於
    輔仁大學見面，依警方要求向王提出買毒品（甲基安非他命
    …約二萬元），王允諾我要買的毒品將會帶到場。之後我們
    於輔大附近屈臣氏交貨，王即遭逮捕…」（九十六年十月十
    六日偵查筆錄，九十六年度偵續字第三○○號卷第五十八頁
    ）等語甚詳，而證人即查獲偵員警土城分局偵查佐賴政村於
    九十六年七月二十七日偵查時具結證稱：「當天（九十六年
    二月十一日）…於（台北縣樹林市○○○街執行搜索後，邱
    （戊○○）主動表示要供出上手，…邱表示可以約王（即被
    告）出來取貨，邱於車上電告（撥打電話與被告聯絡）王，
    表示要取貨，王與邱相約三重市見面，我們便開車往三重方
    向，之後經過新莊時，王又電告邱改約在輔仁大學門口附近
    之便利商店交貨，到現場後，我們發現約在便利商店，邱容
    易逃跑，便要求邱進入旁邊的屈臣氏，樓上及門口均有同仁
    看守，當時有八位同仁在場協力處理，當王騎機車載一名女
    子出現後，邱告知此人即係王，並上前與王交易，我們看到
    王取出毒品（甲基安非他命），一共六位同仁便上前表明身
    分並詢問被告在做什麼，竟（進）而逮捕王…」（九十六年
    度偵續字第三○○號卷第二十一頁、第二十二頁），及於九
    十六年十一月二日偵訊時證稱：「…當天十四時三十分我們
    帶隊查獲戊○○持有毒品（甲基安非他命），其主動表示當
    天要向甲○○取貨，於是戊○○當場便以00000000
    00號電話與甲○○約於三重，但後來王（被告）又要求改
    在輔大附近，我們為了防止王起疑並脫逃，要求邱（戊○○
    ）與其他隊員在原約定地點旁之屈臣氏內等候王，待王到達
    現場，二人在門口交貨時，我們就當場逮捕…當天邱明確表
    示係向王訂了約二萬元的安非他命（甲基安非他命）…」（
    同前偵查卷第六十五頁、第六十六頁）等情，大致相符。足
    證被告、證人戊○○、賴政村前揭供述真實可採。被告當時
    攜帶第二級毒品甲基安非他命前往查獲地點，其目的係在與
    戊○○進行毒品交易甚明。
  (三)關於被告與戊○○當時約定交易甲基安非他命之價格、數量
    及其他若干細節，上揭證人賴政村、戊○○之前後證述雖有
    相歧，然顯係事過境遷以致記憶淡忘所致，仍無礙其二人就
    主要情節證述之可信度。考量戊○○係交易當事人，其於警
    詢時距離本件毒品交易時間甚為接近，嗣於九十七年九月十
    八日原審審理時證稱：「（為何警詢時說當時妳打電話給被
    告說妳要拿八點五公克、二萬元的安非他命？）我忘記了，
    當時的行情一公克約二千五百元」等語（原審卷第一○五頁
    ），認此部分應以戊○○於警詢時所述較為可採，亦即，被
    告與戊○○當時應係約定以二萬元之價格，交易第二級毒品
    甲基安非他命八點五公克，此與上揭被告警詢時自白互核無
    誤，足認該自白與事實相符，而依通常交易習慣，交易之重
    量均係含袋重，因此八點五公克，係含袋毛重八點五公克。
    再者，本件戊○○使用之門號0000000000號行動
    電話，於九十六年二月十二日下午三時四十七分許，撥打被
    告使用之門號0000000000號；而被告使用之另支
    門號0000000000號行動電話，於同日下午五時二
    十三分許，有撥打戊○○使用之上開門號00000000
    00號等情，此有行動電話雙向通聯紀錄在卷可憑（九十六
    年度偵續字第三○○號卷第三十頁、第三十一頁、第四十一
    頁），雖戊○○之搜索扣押筆錄及警詢筆錄均記載其係遲至
    當日十六時三十分許始為警逮捕，惟觀諸證人即查獲警員賴
    政村於九十六年十一月二日偵訊時所證：「當天十四時三十
    分我們帶隊查獲戊○○持有毒品」等語（九十六年度偵續字
    第三○○號卷第第六十五頁），證人戊○○於九十六年十月
    十六日偵訊時亦證稱：「當天警方於十四時三十分許前往我
    位於樹林市○○街七十巷六弄十七號二樓住處搜索等語，顯
    然前揭搜索扣押筆錄及戊○○警詢筆錄，有關至戊○○上址
    居所搜索時間「十六時三十分許」係誤載，應為該日下午二
    時三十分許，稽此戊○○於九十六年二月十二日下午三時四
    十六分許撥打上開第一通電話之前，確已為警查獲。從而，
    對照證人賴政村、戊○○歷次所述情節，堪認戊○○於為警
    逮捕後，確於九十六年二月十二日下午三時四十七分許，以
    門號0000000000號行動電話撥打被告使用之門號
    0000000000號行動電話，向被告洽談以二萬元購
    買毛重八點五公克之甲基安非他命，雙方遂約定在台北縣三
    重市某處進行交易，嗣被告於同日下午五時二十三分許，使
    用其所有之另支門號0000000000號三星廠牌行動
    電話一支（未據扣案），撥打戊○○使用之門號00000
    00000號行動電話，向戊○○表示改在台北縣新莊市○○路輔仁大學大門附近交易。
  (四)雖然被告否認有販賣第二級毒品未遂犯行，並以：「…毒品
    （甲基安非他命）是我的…我只有施用…我被抓了很多次…
    本來是想把毒品都給邱（戊○○），所以才會帶那麼多毒品
    在身上…」（九十六年二月十三日偵查筆錄，九十六年度偵
    字第四五一六號卷第五十二頁、第五十三頁）、「…九十五
    年二月四日凌晨（應係九十六年二月四日凌晨之誤載），我
    與戊○○一起購買的，一人二萬元，因為查獲時毒品放我這
    邊，她就說是我賣的…我帶著我們（指被告、戊○○）共同
    買的海洛因去找她，就被警察抓了…」（九十六年三月二十
    九日偵查筆錄，同前偵查卷第五十九頁、第六十頁）、「…
    我們是前一天（九十六年二十一日）買的…因為我要去勒戒
    ，所以我連我的部分都送給他（戊○○）…」（九十六年十
    二月十日偵查筆錄，九十六年度偵緝字第四號卷第二十頁）
    、「…九十六年二月十二日凌晨是戊○○帶我去樹林市浮洲
    橋找一位小賴的人買安非他命，當時我出資二萬元，我把錢
    交給戊○○，由他去跟小賴購買，我不知道戊○○有無出錢
    …我在便利商店等他，後來是有一位男子過來，問我是否是
    跟戊○○一起來的，我回答是，他就交十九包安非他命給我
    ，戊○○後來出來，我們就一起坐計程車回我三重市○○路
    ○段當時的租屋處，戊○○說安非他命要一人一半，但戊○○說因為時間太晚怕遇到警察臨檢，要我先把她說有的部分
    放在我這邊，交給我保管，戊○○就離開了，後來我發現買
    來的安非他命品質很差，都是粉末，我想把它拿回去退給戊○○……戊○○打了好幾通電話給我，一直催我把她的安非
    他命拿給她，因為我要送女友去桃園，所以沒有立刻過去，
    我當時有跟她說你買到的安非他命我不要了，要一起拿給她
    ，後來我提到我會走省道去桃園，戊○○就跟我約在輔仁大
    學中正路上，戊○○要我把她的部分安非他命拿給她，同時
    我也要把我買到的部分一起退還給他…」（九十七年五月十
    六日原審準備程序筆錄，原審卷第四十六頁）、「…九十六
    年二月十一日我跟證人（戊○○）一起合資購買安非他命，
    買完（到）已經很晚了，證人說很晚了，她怕危險，所以說
    隔天再把安非他命拿回去，隔天九十六年二月十二日中午證
    人跟我聯絡，我跟證人說我們買回來的安非他命不好，我的
    部分我要退貨，證人的部分我一起帶過去給她，當時我剛好
    要載我朋友回桃園，所以就跟被告約，要把她的部分的安非
    他命給她。證人…打電話給我時，並沒有說要購買安非他命
    ，只是問她的東西呢，我說在我這邊，一直到當天下午我才
    跟證人約在輔仁大學，證人在電話中說二萬元，我說對啊，
    是二萬元，我都沒有施用，我就跟證人約在輔仁大學，我把
    我的部分跟證人部分的安非他命，請證人帶我去找對方…」
    （九十七年九月十八日原審審判筆錄，原審卷第一一二頁、
    第一一三頁）、「…我…與戊○○一起購買毒品（甲基安非
    他命）吸食。那天我事後才知道她被警方緝獲時，警方幫她
    打電話由她跟我說約我出去，她問我毒品還在不在，還問我
    人在哪裡，我說我人在桃園路上，我說我要送我女友回桃園
    ，她問我走哪裡，我說我走省道。她就跟我約在省道旁邊，
    就是輔大旁邊…」（九十八年一月二十日本院準備程序筆錄
    第二頁）、「…那是我與戊○○一起購買，我們是前一天（
    九十六年二月十一日）購買的…我們一起合買回來，那麼晚
    她要回去怕路上碰到臨檢，所以放在我那邊。我買到之後就
    拿回到我家…我們是前一天凌晨十二點左右購買的…」（九
    十八年四月九日本院審判筆錄第四頁）等語置辯。然而由上
    揭被告供述可知，被告對於查扣之甲基安非他命十九包，最
    初係供稱係其所有，之後始稱係其與戊○○一起合資購買，
    惟購買之時間，亦有九十六年二月四日凌晨、九十六年二月
    十二日凌晨之不同，對於雙方合資各自所出之金錢，或稱各
    出二萬元，或稱「不知道戊○○有無出錢」，對於其將十九
    包甲基安非他命攜至查獲地之目的，或稱因要入勒戒所觀察
    勒戒，故全部攜至查獲地，連同自己的送給戊○○，或稱因
    品質差，攜至查獲地退還戊○○等，所述諸多出入，其上開
    供詞是否真實，實令人質疑；而戊○○供稱自九十五年一月
    初即開始施用甲基安非他命（九十六年二月十三日警詢筆錄
    ，九十六年度偵字第四五一六號卷第二十四頁），於九十七
    年九月十八日原審審理時並稱：「我…先交保出去，仍然有
    在施用毒品，所以又被抓…」（原審卷第一○三頁），可知
    戊○○染有施用甲基安非他命惡習，則其與被告合資購買甲
    基安非他命後，衡情會逕行取走，自行妥為藏放，以備毒癮
    犯時施用，鮮會以恐遭警臨檢查獲，先交由與其同會有遇警
    臨檢查獲之虞之被告保管，再大費周章約定地點交付，有違
    常情；況且，證人戊○○始終否認有於查獲前一日，與被告
    一起前往向「小賴」之人購買甲基安非命，一半為戊○○所
    有，交被告保管一事；此外，查扣之甲基安非他命純度百分
    之九十八點二，此有內政部警政署刑事警察局九十六年三月
    二十二日刑鑑字第○九六○○三○六三五號鑑定書（九十六
    年度偵字第四五一六號卷第六十二頁）可稽，無被告所指品
    質差之情事。綜上足徵，被告上揭辯解，均係卸責之詞不足
    採信。
  (五)至於，證人戊○○於九十六年九月十八日原審審理時改稱：
    「…（在警局有無配合警察打電話約被告出來？）我被警察
    查獲後並沒有跟被告聯絡約被告出來…當天是我們一起去跟
    別人拿毒品被警察查獲…（為何要找被告出來？）我忘記了
    ，被抓之前我跟被告就有電話聯絡，我想說我跟被告都有在
    施用毒品，就打電話問問看，我跟被告也有合資…（你說跟
    被告合資是什麼意思？）我的意思是施用毒品的人都會一起
    合資去買，我跟被告只有被查獲這一次合資購買毒品，其他
    沒有…（既然之前沒有跟被告買過毒品，也沒有跟被告合資
    買過，為何配合警察約被告出來？）我忘記了，當時好像是
    警察把我手機拿去看，然後警察就直接撥打，然後拿給我講
    ，我當時跟被告約要拿安非他命，本來是要合資購買，但還
    沒有合資就被抓了…（既然之前沒有跟被告合資購買過毒品
    ，為何當天突然要跟被告合資？）剛好想到要跟被告一起合
    資去拿…當時我跟被告說我有幾千元，我忘記我說我要出幾
    千，被告說要出多少錢我也忘記了，我說我要出五千元，被
    告說要跟他朋友拿安非他命，然後拿回來分…（被告去跟他
    朋友拿安非他命後，如何拿毒品給你？）我跟被告約在新莊
    那邊，當時被告已經拿到毒品…）五千元可以拿多少重量安
    非他命？）兩公克…（被告到場後，有無交錢給他？）沒有
    ，被告到場就被抓了，安非他命被告也還沒有拿給我…」（
    原審卷第一○二頁至第一○六頁）等語，惟依卷附之000
    0000000行動電話門號於九十六年二月十二日之雙向
    通聯紀錄（九十六年度偵續字第三○○號卷第二十六頁至第
    三十六頁），於當日下午三時四十七分許，始有與被告持用
    之0000000000行動電話門號之通聯紀錄（同前偵
    續卷第三十頁），由於土城分局員警係於該日下午二時三十
    分許至證人戊○○居所搜索，可知證人戊○○係遭警逮捕後
    ，始撥打電話與被告聯絡，是證人戊○○所指該日被逮捕前
    曾與被告電話聯絡有關合資購買甲基安非他命一事，並非事
    實；又其所陳經警授意與被告聯絡後，係與被告談論合資購
    買甲基安非他命，於電話中僅對被告稱要拿五千元之甲基安
    非他命，被告轉向友人拿，拿到後即前往雙方相約之台北縣
    新莊市輔仁大學附近之屈臣氏碰面，亦與被告所稱遭查獲前
    一晚二人已先合資向「小賴」購得，證人戊○○將應分得之
    甲基安非他命暫交被告保管，九十六年二月十二日電話聯絡
    被告將其應分得之甲基安非他命攜至相約地點等內容，完全
    不符；經原審對於其翻異前詞之供詞提出質疑而訊問「為何
    要找被告出來？」、「既然之前沒有跟被告買過毒品，也沒
    有跟被告合資買過，為何配合警察約被告出來？」、「為何
    警詢說當時你打電話給被告說你要拿八點五公克，二萬元安
    非他命，與剛剛所述不符？」、「為何要向警察供出上手？
    」、「當日在警察控制之下，你打給被告，究竟跟被告說什
    麼？」等問題時，證人戊○○均答以：「不記得」（原審卷
    第一○四頁、第一○七頁、第一○八頁）、「我忘記了」（
    原審卷第一○五頁），迴避問題，足證人戊○○前揭有關合
    資之證詞，係事後迴護被告之詞，不足採信。
  (六)按販賣甲基安非他命係政府嚴予查緝之違法行為，且甲基安
    非他命可任意分裝或增減其分量，而每次買賣之價量，亦隨
    時隨雙方關係之深淺、當時之資力、需求程度及對行情之認
    知等因素，機動的調整，因之販賣之利得，除經坦承犯行，
    或帳冊價量均記載明確外，委難察得實情，是縱未確切查得
    販賣賺取之實際差價，但除別有事證，足認係按同一價格轉
    讓，確未牟利之情形外，尚難執此認非法販賣之事證有所不
    足，致知過坦承者難辭重典，飾詞否認者反得逞僥倖，而失
    情理之平；且甲基安非他命之價格不低，取得不易，凡為販
    賣之不法勾當者，苟無利可圖，應無甘冒被查緝法辦重刑之
    危險，平白無端義務為該買賣之工作，是其販入之價格必較
    售出之價格低廉，而有從中賺取買賣差價牟利之意圖及事實
    ，應屬符合論理法則且不違背社會通常經驗之合理判斷。再
    由被告供稱：「…九十六年二月三日在台北縣三重市重新橋
    頭，向一名綽號『小賴』的男子，以…三萬五千元代價，購
    買約二十公克…」（九十六年二月十三日警詢筆錄，同前偵
    查卷第八頁），被告販入毛重二十公克甲基安非他命為三萬
    五千元，經換算毛重一公克甲基安非他命之價錢為一千七百
    五十元，八點五公克為一萬四千八百七十五元，被告以二萬
    元價錢賣予戊○○，有從中購取利潤之營利意圖，自屬明確
    。而被告至遲於與戊○○約定交易毒品之價格、數量之時，
    主觀上已有營利意思甚明。嗣被告著手攜帶甲基安非他命至
    約定地點，未及交付毒品、收取價金，即為現場埋伏警員查
    獲，如前所述，無證據足認被告自始即係基於營利意思而販
    入全部之甲基安非他命，是本件販毒行為尚屬未遂。
  (七)綜上所述，本案事證明確，被告販賣第二級毒品未遂之犯行
    堪以認定，應依法論科。
三、購買毒品者倘為協助警察辦案佯稱購買，而將販賣者誘出以
    求人贓俱獲，因其無實際買受之真意，且在警察監視之下伺
    機逮捕，事實上亦不能真正完成買賣，則該次行為，僅能論
    以販賣未遂（參最高法院九十年度台上字第七○三○號判決
    ）。戊○○此次交易本無實際購買第二級毒品甲基安非他命
    之真意，已如前述，被告因戊○○之要約，將原為施用而持
    有之第二級毒品甲基安非他命，易以販毒之意而持有之，復
    進而與戊○○達成以二萬元買賣毛重八點五公克甲基安非他
    命之合意，並攜帶第二級毒品甲基安非他命前往約定地點以
    進行交易，可見被告不但有販賣第二級毒品甲基安非他命之
    故意，並已著手實施販賣之行為，惟戊○○本次交易旨在協
    助警方，以求人贓俱獲，本即缺乏買受之意，故被告雖抵達
    約定地點並攜帶扣案毒品欲交付戊○○，然因警察原已事先
    埋伏在側，伺機逮捕，被告難以真正完成毒品之買賣行為，
    故應僅足成立販賣第二級毒品未遂罪。是核被告所為，係犯
    毒品危害防制條例第四條第六項、第二項之販賣第二級毒品
    未遂罪；被告持有第二級毒品之低度行為，應為販賣第二級
    毒品未遂之高度行為所吸收，不另論罪。被告犯行，因戊○○欠缺購買真意而未遂，依刑法第二十五條第二項之規定，
    減輕其刑。
四、原審認被告販賣第二級毒品未遂罪證明確，予論罪科刑，固
    非無見。惟查，被告於九十六年二月十二日晚上七時二十五
    分許，在台北縣新莊市○○路與福營路口輔仁大學附近屈臣
    氏前，為警查扣之十九包甲基安非他命（毛重十九點五一公
    克），係被告於同年月三日凌晨，向「小賴」購入準備自行
    施用一節，已詳如前述，而查獲當日戊○○與被告在電話洽
    談交易之甲基安非他命為八點五公克，亦據被告、證人戊○○供述在卷，再據被告供稱：「…毒品安非他命…一部分是
    準備販賣用，剩餘的則是我自己要吸食的…」（九十六年度
    偵字第四五一六號卷第七頁），可知查扣之甲基安非他命僅
    其中毛重八點五公克係與本案有關，原審將扣案之甲基安非
    他命十九包均諭知沒收銷燬，即有未洽。被告上訴否認販賣
    第二級毒品未遂犯行，並無理由，惟原審判決既有上述可議
    之處，應由本院將原審判決撤銷改判。爰審酌被告之前科（
    有本院被告全國前案紀錄表可參）、明知毒品對於人之身心
    健康有嚴重戕害，竟漠視毒品之危害性，著手實行本件販賣
    毒品行為，危害國民身心健康及社會風氣、販賣毒品之數量
    尚非甚多、可得利益及犯後否認犯行等一切情狀，量處有期
    徒刑四年。扣案之甲基安非他命十九包（毛重十九點五一公
    克）係第二級毒品，僅其中毛重八點五公克，係本案被告與
    戊○○談妥交易之重量，已詳如前述，惟由於警方將查扣之
    甲基安非他命十九包，未作任何區分，即全部混同一起扣案
    ，無從區分那幾包，係當初被告欲交付予戊○○，且鑑定機
    關隨機取樣零點零八公克鑑定用磬，該鑑定使用之部分，應
    與非供本案販賣用之毛重十一點零一公克，依比例分擔扣除
    （零點零八公克乘十九點五一分之八點五）零點零三五公克
    （四捨五入），就扣案之甲基安非他命十九包（毛重二十公
    克）其中毛重八點四六五公克（毛重八點五公克減零點零三
    五公克），依毒品危害防制條例第十八條第一項前段規定諭
    知沒收銷燬；扣案之行動電話一支（含門號0000000
    000行動電話門號卡一張），為被告所有、供其與戊○○
    聯繫販毒事宜所用，應依毒品危害防制條例第十九條第一項
    規定沒收。至於被告持以與戊○○聯繫販毒事宜所用之另一
    支三星廠牌行動電話（含0000000000行動電話門
    號卡一張），應亦係被告所有，此據被告供承在卷（原審卷
    第一一六頁），雖未扣案，惟既屬被告犯本案販賣毒品罪所
    用之物，且為被告所有，仍應依毒品危害防制條例第十九條
    第一項規定諭知沒收，如不能沒收時，追徵其價額。
據上論斷，應依刑事訴訟法第三百六十九條第一項前段、第三百
六十四條、第二百九十九條第一項前段、毒品危害防制條例第四
條第六項、第二項、第十八條第一項前段、第十九條第一項、刑
法第十一條前段、第二十五條，判決如主文。
本案經檢察官繆卓然到庭執行職務。
中    華    民    國    98    年    4     月    30    日
                    刑事第十三庭審判長法  官  曾德水
                                      法  官  趙文卿
                                      法  官  林婷立
以上正本證明與原本無異。
如不服本判決，應於收受送達後10日內向本院提出上訴書狀，其
未敘述上訴之理由者並得於提起上訴後10日內向本院補提理由書
（均須按他造當事人之人數附繕本）「切勿逕送上級法院」。
                                      書記官  王增華
中    華    民    國    98    年    5     月    11    日
附錄本案論罪科刑法條全文
毒品危害防制條例第四條
製造、運輸、販賣第一級毒品者，處死刑或無期徒刑；處無期徒
刑者，得併科新臺幣一千萬元以下罰金。
製造、運輸、販賣第二級毒品者，處無期徒刑或七年以上有期徒
刑，得併科新臺幣七百萬元以下罰金。
製造、運輸、販賣第三級毒品者，處五年以上有期徒刑，得併科
新臺幣五百萬元以下罰金。
製造、運輸、販賣第四級毒品者，處三年以上十年以下有期徒刑
，得併科新臺幣三百萬元以下罰金。
製造、運輸、販賣專供製造或施用毒品之器具者，處一年以上七
年以下有期徒刑，得併科新臺幣一百萬元以下罰金。
前五項之未遂犯罰之。


司法院資訊處製作；財團法人民間司法改革基金會備份。
